---
title: "Projet sur les données du mil"
author: 'Promo 2016 Data Science '
date: '`r as.character(format(Sys.Date(), format="%d/%m/%Y"))`'
output:
  html_notebook: default
  html_document: default
---

## Organisation

<!-- verification de la version de R et choix d'options-->
```{r setup, include=FALSE}
R.v.maj <- as.numeric(R.version$major)
R.v.min.1 <- as.numeric(strsplit(R.version$minor, "\\.")[[1]][1])
if(R.v.maj < 2 || (R.v.maj == 3 && R.v.min.1 < 2))
  stop("requires R >= 3.2", call.=FALSE)

suppressPackageStartupMessages(library(knitr))
suppressPackageStartupMessages(library(ggplot2))
## suppressPackageStartupMessages(library(MASS))
opts_chunk$set(echo=TRUE, warning=TRUE, message=TRUE, cache=FALSE)

options(digits=3)
seed <- 1859; set.seed(seed)
```

Nous proposons d'organiser les travaux de TP selon [Noble (PLoS Computational Biology,2009)](http://dx.doi.org/10.1371/journal.pcbi.1000424). Cette même organisation est repectée pour le cours d'initiation au processus de Dirichlet.

```{r project_organization}
if(Sys.info()["user"] == "fontez"){
  project.dir <- "C:/Users/fontez/Documents/enseignement/DPcours"
  lib.dir <- "~/R/win-library/3.2"
}
stopifnot(file.exists(project.dir))
data.dir <- paste0(project.dir, "/data")
stopifnot(file.exists(data.dir))
src.dir <- paste0(project.dir, "/src")
stopifnot(file.exists(src.dir))
results.dir <- paste0(project.dir, "/results")
stopifnot(file.exists(results.dir))
doc.dir <- paste0(project.dir, "/doc")
stopifnot(file.exists(doc.dir))
task.dir <- paste0(doc.dir)
setwd(task.dir)
```

Cet enseignement sur 20h se compose d'une journée de cours-TP qui se poursuit par un projet à réaliser sous R sur deux après midi. Le projet se déroulera comme suit :

## Objectifs

- <span style="color:green">Biologique</span> : Estimer la structure de populations à partir des données génétiques du mil
    - Estimer le nombre de populations
    - Affecter les individus dans les populations
  
- <span style="color:green">Statistique computationnelle</span>  : Proposer un modèle, un algorithme d'estimation
    - Modèle : adapter Onogi et al BMC Bioinformatics 2011
    - Estimation : écrire le Gibbs sampler
    - Analyser les sorties du Gibbs
    - Pour aller plus loin : comparer les résutats avec d'autres approches
  
- <span style="color:green">Informatique</span> : paralélliser l'algorithme d'estimation et vérifier ses propriétés
    - Parallélisation
    - Vérification du gain de temps et de la distribution sur les coeurs


## Description des données

Les données de génotype du Mil (chromosome ??) sont constituées de SNP (single nucleotide polymorphysm) qui ont été filtrés sur plusieurs critères : le MAF (minor allele frequency) et le nombre de données manquantes.

Les données (SNP) sont codées comme suit à chaque locus :

- Homozygote allèle alternatif est codé 0, 
- Hétérozygote est codé 1 
- Homozygote allèle de référence est codé 2
- Donnée manquante codée 9

L'allèle de référence est celui qui est le moins fréquent dans la population. On constate que ce codage donne directement le nombre de copie de l'allèle de référence à chaque locus pour chaque individu.

```{r importation, warning=FALSE}
# lecture des donnees de genetiques du Mil
setwd(data.dir)
data.mil <- read.fwf("GBSQ-MD-Mi_xLEA_maf4.geno",widths = rep(1,55), na.string= "9", header = F)

#View(data.mil)
```

- <span style="color:green">Description des données</span> :
    - Nombre d'individus : `r nrow(data.mil)`
    - Nombre de markers (SNP) : `r ncol(data.mil)`
    - Histogramme des fréquences alléliques
```{r histogram_ggplot}
allele <- data.frame(allele=apply(data.mil,2, "sum",na.rm=TRUE)/(2*apply(!is.na(data.mil),2, "sum")))

ggplot(data=allele, aes(allele)) + 
  geom_histogram(breaks=seq(0.252, 0.324, by = (0.324- 0.252)/10),
                 col="red", 
                 alpha = .2,
                 fill="green") + 
  labs(title="Histogram for Allele percentage") +
  labs(x="Percentage of reference allele", y="Count") 

  #  pour un remplissage différencié : aes(fill=..count..)
  #  scale_fill_gradient("Count", low = "green", high = "red")



```


<div style="background-color:rgba(0,255,0,0.1); text-align:left; vertical-align: center; padding:10px 0;">
 <a href="/TP1">
<span style="font-family:Georgia;font-size:1.4em;">TP</span> 

- AFC sur le tableau disjonctif
 </a>
 </div>

## Script estimation DPM pour données génétiques - SNP (Onogi 2011)

<div style="background-color:rgba(0,255,0,0.1); text-align:left; vertical-align: center; padding:10px 0;">
 <a href="/TD1">
 <span style="font-family:Georgia;font-size:1.4em;">TD</span>

- Ecrire l'algorithme du MCMC (Gibbs sampler) à partir de l'article d'Onogi (2011) et de la fonction *genetic.crp*  
- Compléter les fonctions *ajour.gamma* et *vrais.ij*
 </a>
 </div>

### Création des fonctions nécessaires

```{r fonctions_dpm}

#---------- fonctions de calculs intermédiares -----------#

ajour.gamma <- function(){
  
}

vrais.ij <- function(){
  
}

```


```{r initialisation,eval=FALSE}

#----- fonction d'initialisation du Gibbs -----------#

initialisation <- function(mydata = data.mil , classes = NULL){
  
  # creation du vecteur classe d'assignation aux classes : Tous les individus dans la classe 1 pour commencer
  if (is.null(classes)) classes <- rep( 1 , nrow(mydata))
  
  # nombre d'indivus par classe
  nn <- as.numeric(table(factor(classes)))
  
  # Mise à jour des lois des clusters
  gamma <- list()
  for ( i in 1:max(classes) ) gamma[[i]] <- ajour.gamma(mydata[classes == i,])
  
  # valeurs en sortie de la fonction
  return(list(classes=classes, nn=nn, gamma=gamma))
}

```

```{r genetic.crp}
#--- Fonction simulation d'un CRP a posteriori ---#

genetic.crp <- function(mydata = data.mil , classes = classes , nn = nn, alpha = alpha, lambda = lambda, J, niter = niter) {

  classes.Gibbs <- NULL
  
  for( iter in 1:niter ){
    
    #-------------- Gibbs sampler---------------#
    
    for ( i in 1:nrow(mydata) ){
     
      # 1. remove i from classes
      
      nn[classes[i]] <- nn[classes[i]] - 1
      if (nn[classes[i]] == 0){
        
        # supprimer la classe vide
        gamma[[classes[i]]] <- NULL
        nn <- nn[-classes[i]]
        
        # renuméroter les classes
        classes[classes > classes[i]] <- classes[classes > classes[i]] - 1
        
      } else {
        
        # Mise à jour de la loi du cluster sans l'individu i 
        gamma[[classes[i]]] <- ajour.gamma(mydata[classes == classes[[i]],])
      }
      
    # 2. existing proba
    
    num.proba <- NULL
    
    for ( j in 1:length(nn) ){
      num.proba <- c(num.proba, nn[j] * vrais.ij(gamma.j = gamma[[j]], donneei = mydata[i,], J = 2, lambda = lambda))
    }
    
    # 3. new proba
    
    num.proba <- c(num.proba, alpha * vrais.ij(gamma.j = gamma[[j]], donneei = mydata[i,], J = J, lambda = lambda))
    
    # 4. update
      
      classes[i] <- rmultinom(n = 1, size = 1, prob = proba)
      if (length(nn) < classes[i]) nn[classes[i]] <- 0
      nn[classes[i]] <- nn[classes[i]] + 1
      gamma[[classes[i]]] <- ajour.gamma(mydata[classes == classes[[i]],])
    }
  
  # 
  classes.Gibbs <- rbind(classes.Gibbs,classes)
  }
  
# valeurs en sortie de la fonction
return(classes.Gibbs = classes.Gibbs, alpha = alpha, lambda = lambda)
}
```

```{r}
#-fonction de mise à jour des paramètres du DP : non implémenté-#
```


### Mise en oeuvre dpm

```{r, dpm_simple,eval=FALSE}

# hyperparamètres
alpha <- 
lambda <- 
J <- 

# paramètres du mcmc
niter <- 

# programme final dpm

init <- initialisation()

result <- genetic.crp(classes = init$classes , nn = init$nn, alpha = alpha, lambda = lambda, J = J, niter = niter)

```


## Analyse des résultats

### Convergence chaîne mcmc

```{r convergence_mcmc,eval=FALSE}

# le nombre K de classes

# l'affectation du premier individu

# choix burnin

burnin <- 

```

### Présentation et commentaire des résultats classification

```{r result_classification,eval=FALSE}

# calcul du maximum a posteriori (map)

simposterior <- result$classes.Gibbs[burnin:niter,]

# i = 1 simple

for ( i in 2:max(simposterior) ){
  sous_cas <- simposterior[apply(simposterior,2,"max") == i,]
  
  # renommer les classes en fonction de la taille (effectif) et en fonction de l'individus de plus bas rang 
  # puis créer un vecteur des individus sortés dans l'ordre et dans l'ordre des classes (plus petit au plus grand)
  # puis table
  interm <- apply(simposterior,1,"sort")
  prev <- rep("C",6)
  for(a in 1:6) { 
    for(b in 1:4) {
      prev[a] <- paste(prev[a],interm[b,a],sep="")
    }
  }
  table(prev)
  
  # garder sur i la classif la plus fréquente
}




# rajout de la colonne result$map à mydata

# mise en forme (dplyr) et visualisation (ggplot) de la classification

```

## Comparaison une autre approche de réduction de la dimension (optionnel)

```{r tp_apimet}

# Conchetta Burgetta et Muriel Tavaud

```

## Parallelisation 

### Initiation à la parallelisation sous R

### Application à la fonction genetic.crp

```{r parallel_dpm}

# répartition des données sur les clusters : uniform split

# Mise à jour de l'allocation aux super-clusters - label switching

# programme final avec parallelisation initialisation() et genetic.crp()

# detectCores()
# getDoParWorker()
# registerDoMC()
# foreach??

```

### Parallelisation du dpm (Onogi 2011) (optionnel)

## Intérêts-limites parallelisation

```{r evalparallel}

# detectCores()
# getDoParWorker()
# registerDoMC()
# foreach??
# system.time()

```


And here's to you, <span style="background-color:green">Mrs. Robinson</span>, Jesus loves you more than you will know.

Roses are <span style="color:red; font-family:Georgia; font-size:2em;">red.</span>

 <div style="background-color:rgba(0, 0, 0, 0.0470588); text-align:center; vertical-align: middle; padding:40px 0; margin-top:30px">
 <a href="/blog">VIEW THE BLOG</a>
 </div>
